【裁判字號】    97,訴,1154
【裁判日期】    970507
【裁判案由】    違反毒品危害防制條例
【裁判全文】
臺灣彰化地方法院刑事判決              97年度訴字第1154號
公  訴  人  臺灣彰化地方法院檢察署檢察官
被      告  甲○○
上列被告因違反毒品危害防制條例案件，經檢察官提起公訴（97
年度毒偵字第1015號），本院依簡式審判程序審理，判決如下：
    主  文
甲○○施用第一級毒品，累犯，處有期徒刑捌月，扣案之注射針
筒壹支沒收。
    犯罪事實
一、甲○○前於民國82年間因違反麻醉藥品管理條例等案件，經
    本院以82年度訴字第2750號刑事判決分別判處有期徒刑7 月
    、3 月，應執行有期徒刑9 月確定，又於82年間因違反麻醉
    藥品管理條例案件，經本院以82年度訴字第1419號刑事判決
    判處有期徒刑3 年2 月，嗣經上訴臺灣高等法院臺中分院以
    83年度上訴字第130 號刑事判決判處上訴駁回而告確定，上
    開2 案並經臺灣高等法院臺中分院以83年度聲字第605 號裁
    定合併定應執行刑為有期徒刑3 年10月，復於83年間因違反
    槍砲彈藥刀械管制條例等案件，經本院以83年度訴字第722
    號刑事判決分別判處有期徒刑1 年2 月、2 月、7 月，應執
    行有期徒刑1 年6 月確定，再於83年間因違反肅清煙毒條例
    案件，經本院以84年度訴字第45號刑事判決判處有期徒刑1
    年確定，上開2 案又經本院以84年度聲字第705 號裁定合併
    定應執行刑為有期徒刑2 年5 月，與前開案件接續執行，於
    85年4 月29日縮短刑期假釋出監，假釋期間並付保護管束，
    惟其於假釋期間又因違反肅清煙毒條例案件，經撤銷假釋，
    由臺灣高等法院臺中分院以86年度上訴字第2364號刑事判決
    分別判處有期徒刑3 年4 月、8 月，應執行刑為有期徒刑3
    年10月確定，再因違反槍砲彈藥刀械管制條例案件，經本院
    以86年度易字第1977號刑事判決判處有期徒刑6 月確定，上
    開2 案再經臺灣高等法院臺中分院以87年度聲字第389 號裁
    定合併定應執行刑為有期徒刑4 年3 月，與前開經撤銷假釋
    應執行之殘刑有期徒刑3 年11月又27日接續執行，再於91年
    2 月8 日縮短刑期假釋出監，假釋期間並付保護管束，惟其
    於假釋期間又因違反貪污治罪條例等案件，又經撤銷假釋，
    由本院以92年度訴字第1079號刑事判決分別判處有期徒刑4
    月、8 月，應執行有期徒刑10月確定，與前開經撤銷假釋應
    執行之殘刑有期徒刑4 年1 月又22日接續執行，甫於96年12
    月15日縮刑期滿執行完畢。又因施用毒品案件，經本院以92
    年度毒聲字第972 號裁定送觀察、勒戒後，認有繼續施用毒
    品之傾向，再由本院以92年度毒聲字第1386號裁定令入戒治
    處所施以強制戒治1 年，迄於93年6 月6 日執行完畢釋放。
    詎仍不知悔改，明知海洛因業經公告列為毒品危害防制條例
    第2 條第2 項所列管之第1 級毒品，不得非法持有、施用，
    竟基於施用第1 級毒品海洛因之犯意，於97年2 月27日下午
    4 時許，在彰化縣芳苑鄉○○路路旁之友人之自小客車內，
    以將海洛因粉末摻水混合後再以針筒注射之方式，施用第1
    級毒品海洛因1 次。嗣於同日下午5 時許，為警在彰化縣芳
    苑鄉○○村○○路○○段53號前因其形跡可疑經盤查而查獲
    ，當場扣得施打海洛因所用之注射針筒1 支，並經其同意採
    集其尿液送驗後，結果呈嗎啡陽性反應，始查悉上情。
二、案經彰化縣警察局芳苑分局報請臺灣彰化地方法院檢察署檢
    察官偵查起訴。
    理  由
一、本件被告所犯係死刑、無期徒刑、最輕本刑為3 年以上有期
    徒刑以外之罪，其於準備程序就前揭被訴事實為有罪之陳述
    ，經受命法官告知簡式審判程序之旨，並聽取其與公訴人之
    意見後，本院認無不得或不宜改依簡式審判程序進行之處，
    爰依刑事訴訟法第273 條之1 第1 項、第284 條之1 ，裁定
    本案由受命法官獨任進行簡式審判程序，合先敘明。
二、上揭犯罪事實，業經被告於警、偵訊及本院審理時（參見本
    院97年4 月30日審判筆錄）坦承不諱，且其於97年2 月27日
    為警查獲時所採驗之尿液，經臺灣彰化地方法院檢察署委託
    警方送請詮昕科技股份有限公司檢驗結果，確呈嗎啡陽性反
    應，此有彰化縣警察局芳苑分局委託檢驗尿液代號與真實姓
    名對照認證單及該公司97年3 月18日編號00000000號濫用藥
    物尿液檢驗報告各1 紙附卷可稽。參諸醫學臨床實驗及根據
    英國藥學會出版之文獻Clarke's Isolation and Identifi-
    cation of Drugs 乙書第293 頁載：海洛因經注射入人體後
    ，在體內迅速水解成6-Monoacety I morphine，再緩緩繼續
    水解成嗎啡，然後再循嗎啡之代謝方式排出，同書第431 頁
    至第432 頁並載有：嗎啡經注射入人體後，約50％以上於8
    小時內自尿中排出，至24小時排出約90％，但48小時後仍有
    微量可檢出等語。此外，按通常健康成人一次注射嗎啡15公
    絲，而以現行採用蟻醛酸試液及鉬鋑銨酸試液檢檢驗其尿液
    時，注射後8 小時內所排尿液易於檢出；8 小時至24小時，
    視其取尿時間及尿量多寡，可能檢出；至24小時以後所排之
    尿液，用上述方法已難檢出，亦據行政院衛生署藥物食品檢
    驗局73年11月30日（73）藥檢壹字第030221號函釋明確。是
    依上開說明，佐以被告前揭尿液檢驗報告及扣案注射針筒1
    支，足徵被告前開施用第1 級毒品海洛因之自白核與事實相
    符，堪可採為論罪科刑之依據。
三、另犯毒品危害防制條例第10條施用第1 、2 級毒品之罪者，
    檢察官應先聲請法院裁定將被告令送勒戒處所觀察、勒戒，
    經觀察、勒戒後，認無繼續施用毒品傾向者，應即釋放，並
    為不起訴之處分或不付審理之裁定；認有繼續施用毒品傾向
    者，應由檢察官聲請法院裁定令入戒治處所施以強制戒治，
    且經觀察、勒戒或強制戒治執行完畢釋放後，5 年內再犯第
    10條之罪，檢察官應依一般刑事訴訟程序予以起訴論罪科刑
    ，此觀諸毒品危害防制條例第20條第1 項、第2 項、第23條
    第2 項前段規定自明。經查，本件被告前因施用毒品案件，
    經本院以92年度毒聲字第972 號裁定送觀察、勒戒後，認有
    繼續施用毒品之傾向，再由本院以92年度毒聲字第1386號裁
    定令入戒治處所施以強制戒治1 年，迄於93年6 月6 日執行
    完畢釋放之事實，有臺灣高等法院被告前案紀錄表、臺灣彰
    化地方法院檢察署刑案資料查註紀錄表各1 份附卷可參，其
    於前開執行完畢釋放後5 年內，復犯本件施用毒品罪，事證
    明確，應予依法論科。
四、查海洛因為毒品危害防制條例第2 條第2 項所明定之第1 級
    毒品，是核被告所為，係犯同條例第10條第1 項之施用第1
    級毒品罪。被告於此期間內持有第1 級毒品並進而施用，其
    持有之低度行為應為施用之高度行為所吸收，不另論持有毒
    品之罪。又被告前於82年間因違反麻醉藥品管理條例等案件
    ，經本院以82年度訴字第2750號刑事判決分別判處有期徒刑
    7 月、3 月，應執行有期徒刑9 月確定，又於82年間因違反
    麻醉藥品管理條例案件，經本院以82年度訴字第1419號刑事
    判決判處有期徒刑3 年2 月，嗣經上訴臺灣高等法院臺中分
    院以83年度上訴字第130 號刑事判決判處上訴駁回而告確定
    ，上開2 案並經臺灣高等法院臺中分院以83年度聲字第605
    號裁定合併定應執行刑為有期徒刑3 年10月，復於83年間因
    違反槍砲彈藥刀械管制條例等案件，經本院以83年度訴字第
    722 號刑事判決分別判處有期徒刑1 年2 月、2 月、7 月，
    應執行有期徒刑1 年6 月確定，再於83年間因違反肅清煙毒
    條例案件，經本院以84年度訴字第45號刑事判決判處有期徒
    刑1 年確定，上開2 案又經本院以84年度聲字第705 號裁定
    合併定應執行刑為有期徒刑2 年5 月，與前開案件接續執行
    ，於85年4 月29日縮短刑期假釋出監，假釋期間並付保護管
    束，惟其於假釋期間又因違反肅清煙毒條例案件，經撤銷假
    釋，由臺灣高等法院臺中分院以86年度上訴字第2364號刑事
    判決分別判處有期徒刑3 年4 月、8 月，應執行刑為有期徒
    刑3 年10月確定，再因違反槍砲彈藥刀械管制條例案件，經
    本院以86年度易字第1977號刑事判決判處有期徒刑6 月確定
    ，上開2 案再經臺灣高等法院臺中分院以87年度聲字第389
    號裁定合併定應執行刑為有期徒刑4 年3 月，與前開經撤銷
    假釋應執行之殘刑有期徒刑3 年11月又27日接續執行，再於
    91年2 月8 日縮短刑期假釋出監，假釋期間並付保護管束，
    惟其於假釋期間又因違反貪污治罪條例等案件，又經撤銷假
    釋，由本院以92年度訴字第1079號刑事判決分別判處有期徒
    刑4 月、8 月，應執行有期徒刑10月確定，與前開經撤銷假
    釋應執行之殘刑有期徒刑4 年1 月又22日接續執行，甫於96
    年12月15日縮刑期滿執行完畢等情，有臺灣高等法院被告前
    案紀錄表、臺灣彰化地方法院檢察署刑案資料查註紀錄表各
    1 份在卷可按，其於有期徒刑執行完畢後5 年內，故意再犯
    本件最重本刑為有期徒刑以上之罪，為累犯，應依刑法第47
    條第1 項之規定，加重其刑。爰審酌被告前有施用毒品之不
    良素行，歷經觀察、勒戒及戒治程序後，仍未能徹底戒絕毒
    品，且屢經查獲，隨即再犯，顯見意志不堅，有失政府制定
    毒品危害防制條例之立法美意，本不宜寬貸，惟念其施用毒
    品乃自戕一己之身體健康，尚未害及他人，且犯後始終坦承
    犯行，暨其智識程度、生活狀況等一切情狀，量處如主文所
    示之刑，以示懲戒。又扣案注射針筒1 支，係被告所有供其
    於97年2 月27日施打第1 級毒品海洛因所用之物，業據被告
    於本院審理時供承在卷（詳見本院97年4 月30日審判筆錄）
    ，爰依刑法第38條第1 項第2 款之規定，併予宣告沒收。
據上論斷，應依刑事訴訟法第273 條之1 第1 項、第299 條第1
項前段，毒品危害防制條例第10條第1 項，刑法第11條前段、第
47條第1 項、第38條第1 項第2 款，判決如主文。
本案經檢察官蔡明達到庭執行職務。
中    華    民    國    97    年    5     月    7     日
                  刑事第一庭    法      官  胡宜如
以上正本證明與原本無異。
如不服本判決，應於送達後10日內向本院提出上訴狀，上訴書狀
應敘述具體理由（須附繕本）。
中    華    民    國    97    年    5     月    7     日
                                書  記  官  蕭秀吉
附錄本案論罪科刑法條：
毒品危害防制條例第10條
施用第一級毒品者，處 6 月以上 5 年以下有期徒刑。
施用第二級毒品者，處 3 年以下有期徒刑。


司法院資訊處製作；財團法人民間司法改革基金會備份。
